# 关于非货币性资产交换的问题

提问人：anywayhuang 时间：2011-06-02 18:57:37
我想请教一下各位老师，在非货币性资产交换那里，换入存货以公允价值为基础进行计量有两个条件，一个是要有商业实质，一个是换入或换出资产公允价值能可靠计量，那如果本企业，以一个价值 5000 元但公允价值不能可靠计量的商品去换一个市场价格 100000元的商品，这项交换具有商业实质（未来现金流无论风险时间金额还是现值都显著不同），且换入资产公允价值可以可靠计量（有活跃市场价格），那不就可以以公允价值为基础计量了吗？此时这笔交易就明显有失公允了吧，在无补价无税款的情况下这个 5000 元的商品公允价值就可以推定为 100000 元了啊？ 另外，在学习商业实质的两个判断条件的时候，我也觉得比较难理解，查了网上一些解释，大致说法都是第一个条件（未来现金流在风险、时间、金额方面显著不同）是从客观上的考虑，即换入和换出资产对市场上的各个企业来说这三方面都显著不同；第二个条件（预计未来现金流现值差额重大）是从本企业自身考虑，即对本企业来说换入资产能带来更多额外的现金流，因此折现率会产生变动（变小），所以现金流现值会有差异。但我从字面的理解看不出其中含有这些意思，请问这些解释是否合理呢？依据是什么？ 最后，我想问下非货币性资产交换关注商业实质的目的何在？为什么不直接关注两项资产的价格是否公允或者两家企业是否属于同一控制下，这样目的不是更加清晰一些？ 麻烦各位高手赐教，帮我理清一下思路，谢谢！

回答人：chenyiwei
1 、判断交易公允性的基本标准是换出资产和换入资产的公允价值是否相等，即是否属于“等价交换”。因此，如果没有相反证据表明交易显失公允的，则可以通过换入或换出资产其中一方的公允价值反推另一方的公允价值。不等价交换不符合一般的商业惯例，除非有其他理由可证明其合理性，否则不能作为确定公允价值的依据。
2 、这种说法可能有一定的合理性，因为既需要考虑所有市场参与者都会知晓和考虑的因素，也要考虑仅与本企业相关的特定因素。
这一点与资产减值测试中的可收回金额确定比较类似。可收回金额是“两者孰高”，其中市场公允价值反映一般市场参与者都会考虑的因素；使用价值（未来现金流量现值）主要考虑本企业特定因素的影响。
3 、“商业实质”这一概念的本质可以概括为“资产所有权上主要风险和报酬的特征”，其实货币性交易中能否确认损益也是遵循了同样的商业实质标准，只不过因为货币性资产和非货币性资产的风险报酬特征存在很大差异，所以一般认为货币性交易通常是具有商业实质的，所以商业实质的问题并不那么突出，只有对非货币性交易有必要单独提出这个概念。“两项资产的价格是否公允或者两家企业是否属于同一控制下”仅仅是“不具有商业实质”的情形的其中两种可能表现形式，并不反映其本质。

回答人：chenyiwei
回复 藤椅 anywayhuang 的帖子 1 、折现率的选择是基于资产的特定风险，特定风险越大，折现率也就越高。但一般不会采用现金流量折现的方式测算是否具有商业实质，更多地基于对风险报酬特征是否存在实质性差异的职业判断。
2 、会计准则的目标是客观和公允反映，会计准则本身是中性的，防范和遏制利润操纵本身并不是会计准则的制定要达到的目标。商业实质是定性的分析，公允价值能否可靠确定以及交易是否公允是定量的问题，两者不能互相替代。

回答人：chenyiwei
回复 报纸 anywayhuang 的帖子基本上可以这样理解。